【裁判字號】    99,上易,919
【裁判日期】    991123
【裁判案由】    詐欺
【裁判全文】
臺灣高等法院高雄分院刑事判決         99年度上易字第919號
上  訴  人  臺灣高雄地方法院檢察署檢察官
被      告  李美芝
被      告  曾俊傑
上列上訴人因被告詐欺案件，不服臺灣高雄地方法院99年度審易
字第219 號中華民國99年7 月30日第一審判決（起訴案號：臺灣
高雄地方法院檢察署98年度偵字第24725 號），提起上訴，本院
判決如下：
    主  文
原判決撤銷，發回臺灣高雄地方法院。
    理  由
一、原審判決略以﹕檢察官雖認被告李美芝、曾俊傑2 人與廖紘
    然係數人共犯一罪，因廖紘然之住所在高雄縣，故原審就被
    告李美芝2 人部分亦有管轄權，惟查幫助犯僅係對於犯罪構
    成要件以外行為為加工，並無共同犯罪之意思，檢察官認被
    告李美芝2 人與廖紘然有共犯一罪之情形，尚有未恰。又本
    件犯罪行為地、結果地，或於繫屬原審之際，被告之住所地
    、居所地、所在地皆非屬原審管轄範圍，原審就被告上述之
    幫助詐欺取財案件自無管轄權，檢察官誤向原審提起公訴，
    於法自有未合，爰逕為諭知管轄錯誤之判決，並移送於有管
    轄權之臺灣臺北地方法院及臺灣彰化地方法院。
二、檢察官上訴理由略稱：被告2 人與同案被告廖紘然提供帳戶
    供詐欺集團實行詐欺犯罪，均係犯幫助詐欺罪，與詐欺集團
    有共犯關係存在，而有數人共犯一罪之相牽連案件關係，則
    各共犯行為人，不論渠為正犯、幫助犯或教唆犯，渠犯罪之
    犯罪地、住所地、居所地及所在地之法院，對本件詐欺犯罪
    之全部犯罪行為人所涉之詐欺案件，依法均有管轄權。同案
    被告廖紘然之住所地既在高雄縣，伊住所地之法院，基於上
    述，亦對被告2 人所犯之幫助詐欺罪有管轄權。原審認被告
    2 人與另案被告廖紘然之間無數人共犯一罪之相牽連關係，
    尚有未合，為此提起上訴，請將原判決撤銷，更為適當合法
    之判決等語。
三、按刑事訴訟法第7 條第2 款規定，數人共犯一罪或數罪情形
    者，為相牽連之案件。所謂數人共犯一罪或數罪情形，並不
    以刑法第28條之共同正犯為限，祇須從偵查結果，形式上認
    係具有廣義共犯關係，亦即具有共同正犯、教唆與被教唆關
    係及正犯與幫助之犯罪關係者，均屬相牽連之案件。又相牽
    連案件，如有固有管轄權者已先起訴，另相牽連之他案件，
    因得合併由已先起訴之法院管轄，該法院即因而取得相牽連
    他案件之管轄權，此有最高法院97年度臺上字第3142號判決
    可資參照。又幫助犯屬刑法上廣義之共犯，從而，刑事訴訟
    法第7 條第2 款所稱數人共犯一罪或數罪之相牽連案件，所
    指之「共犯一罪」應包括幫助犯，而不以刑法第28條共同實
    行犯罪之共同正犯為限。
四、經查：本件被告李美芝、曾俊傑2 人與同案被告廖紘然，就
    被害人周美文於97年4 月16日遭詐欺之案件，依檢察官起訴
    書所載內容及現存相關卷證資料，從形式上觀察，均係涉犯
    幫助同一詐騙集團成員為施行詐術使他人陷於錯誤而交付財
    物之犯行，其等犯行應有事實牽連之關係，依上開說明，即
    與刑事訴訟法第7 條第2 款數人共犯一罪之要件相符，為相
    牽連案件，依刑事訴訟法第6 條第1 項牽連管轄之規定，原
    審就被告李美芝、曾俊傑2 人部分，自亦一併取得管轄權。
    原審未察，遽諭知本件管轄錯誤，而將被告李美芝、曾俊傑
    2 人分別移送臺灣台北、彰化地方法院之判決，即有未洽。
    檢察官上訴意旨執此指摘原判決，為有理由，應由本院將原
    判決撤銷並發回臺灣高雄地方法院另為適當判決，並不經言
    詞辯論為之。
據上論斷，應依刑事訴訟法第369條第1項後段、第372條，判決
如主文。
中    華    民    國    99    年    11    月    23    日
                  刑事第一庭    審判長法  官  周賢銳
                                      法  官  洪碩垣
                                      法  官  施柏宏
以上正本證明與原本無異。
不得上訴。
中    華    民    國    99    年    11    月    23    日
                                      書記官  魏文常

司法院資訊處製作；財團法人民間司法改革基金會備份。
